【裁判字號】    98,財管,64
【裁判日期】    980731
【裁判案由】    指定遺產管理人
【裁判全文】
臺灣臺南地方法院民事裁定              98年度財管字第64號
聲  請  人  大眾商業銀行股份有限公司
法定代理人  丙○○
代  理  人  丁○○
上列聲請人聲請為被繼承人乙○○指定遺產管理人事件，本院裁
定如下：
    主      文
選任甲○○（女，民國○○○年○月○○日生，身分證統一編號
：Ｚ000000000號）為被繼承人乙○○之遺產管理人。
准對被繼承人乙○○之繼承人為公示催告。
聲請人應於本裁定送達後貳拾日內將本公示催告登載公報、新聞
紙或其他相類之傳播工具壹日。
被繼承人乙○○之繼承人應自本公示催告最後登載新聞紙之日起
壹年貳月內承認繼承。上述期限屆滿無繼承人承認繼承時，被繼
承人乙○○之遺產於清償債權，並交付遺贈物後，如有賸餘，即
歸屬國庫。
聲請程序費用由被繼承人乙○○之遺產負擔。
    理      由
一、按繼承人均拋棄其繼承權者，準用關於無人承認繼承之規定
    ，民法第1176條第6項定有明文。又繼承開始時，繼承人之
    有無不明者，由親屬會議於一個月內選定遺產管理人，並將
    繼承開始及選定遺產管理人之事由，向法院報明；無親屬會
    議或親屬會議未於前條所定期限內選定遺產管理人者，利害
    關係人或檢察官，得聲請法院選任遺產管理人，民法第1177
    條、第1178條第2項分別定有明文。揆諸前揭規定意旨，於
    繼承人皆拋棄其繼承權，無人繼承時，亦應許利害關係人聲
    請法院選任遺產管理人，俾為遺產之處置。
二、本件聲請意旨略以：被繼承人乙○○（女，民國○○年○○月○
    日生，身分證統一編號：Ｚ000000000號，生前最後住所：臺
    南縣玉井鄉竹圍村14鄰竹圍181之1號）於97年12月16日死亡
    ，其法定繼承人皆已依法拋棄繼承，且親屬會議亦未於繼承
    開始後一個月內選定遺產管理人。又被繼承人乙○○生前對
    聲請人負有新臺幣（下同）10,349,219元，及自97年4月20
    日起至清償日止，按年息百分之6點5計算之利息，暨自97年
    5月21日起至清償日止，逾期在6個月以內者，按上開利率百
    分之10，超過6個月者，按上開利率百分之20計算之違約金
    債務，尚未清償，是聲請人為被繼承人乙○○之債權人而為
    利害關係人，為免聲請人無法行使債權而影響權益，聲請人
    爰聲請鈞院裁定選任被繼承人乙○○之遺產管理人，並依法
    為承認繼承之公示催告程序等語。
三、經查：聲請人主張之前開事實，業據提出本院97年度司促字
    第36232號支付命令及確定證明書影本各1件為證，且經本院
    依職權調取本院97年度繼字第2827號拋棄繼承事件卷宗核閱
    綦詳，是聲請人之主張堪信為真實。又查被繼承人乙○○死
    亡後，其法定繼承人皆已依法拋棄繼承權經本院准予備查，
    且未準用民法第1177條之規定選定遺產管理人，而被繼承人
    乙○○為聲請人之債務人，故聲請人以利害關係人之身分聲
    請選任被繼承人乙○○之遺產管理人，核與上開規定並無不
    合，應予准許。
四、又查被繼承人乙○○生前與其妹甲○○向聲請人借款未全數
    清償，應連帶給付聲請人10,349,219元，及自97年4月20日
    起至清償日止，按年息百分之6點5計算之利息，暨自97年5
    月21日起至清償日止，逾期在6個月以內者，按上開利率百
    分之10，超過6個月者，按上開利率百分之20計算之違約金
    等情，有本院97年度司促字第36232號支付命令及確定證明
    書影本各1件在卷足憑，徵之選定遺產管理人，除慮及管理
    遺產之公平性外，亦需考量其適切性，亦即應以對被繼承人
    之遺產、遺債情形瞭解較深者優先選任為宜。本院認為被繼
    承人乙○○之原繼承人甲○○雖已拋棄繼承，然其既為上開
    借款之連帶債務人，定能對乙○○之遺產盡善良管理人之責
    ；又依民法第1176條之1規定：「拋棄繼承權者，就其所管
    理之遺產，於其他繼承人或遺產管理人開始管理前，應與處
    理自己事務為同一之注意，繼續管理之。」，故被繼承人乙
    ○○之遺產現應仍由原繼承人甲○○等家屬管理中，相關重
    要證件、印鑑及產權證明等重要文件亦應仍由甲○○等家屬
    保管中，故為使被繼承人乙○○遺產之處置順利進行，本院
    認選任被繼承人乙○○之妹甲○○擔任被繼承人乙○○之遺
    產管理人為適當。至原繼承人甲○○有無擔任被繼承人遺產
    管理人之意願，並不影響本院依法所為之選任，附此說明。
五、次查，本件被繼承人乙○○是否尚有其他繼承人既屬不明，
    則聲請人聲請對被繼承人乙○○之繼承人為公示催告，經核
    尚無不合，應予准許。
六、依非訟事件法第157條，裁定如主文。
中    華    民    國    98    年    7     月    31    日
                  家事法庭    法  官  葉惠玲
以上正本係照原本作成
如對本裁定抗告須於裁定送達後10日內向本院提出抗告狀
中    華    民    國    98    年    7     月    31    日
                              書記官  鄭秀美


司法院資訊處製作；財團法人民間司法改革基金會備份。
